臺灣臺南地方法院民事裁定　九十三年度聲字第五○八號
　　聲　請　人　丙　○
　　　　　　　　戊○○
　　　　　　　　己○○
　　　　　　　　乙○○
　　　　　　　　丁○○
　　　　　　　　庚○○
　　相　對　人　台南市褓姆職業工會
　　法定代理人　甲○○
右當事人間聲請證據保全事件，本院裁定如左：
    主      文
准於證據保全程序，對於相對人台南市褓姆職業工會處所保存如附表所示之書證，於
現場勘驗後，以影印或拍照存證之方式予以保全。
聲請程序費用由相對人負擔。
    理      由
一、本件聲請意旨略以：
（一）按「工會為法人」，「工會會員大會或代表大會，應有會員或代表過半數之出
      席，方得開會，非有出席會員或代表過半數之同意，不得議決。但前條第一款
      及第七款之決議，應經出席會員或代表三分之二以上同意」，工會法第二條、
      第二十一條定有明文。
（二）聲請人為相對人之會員，相對人於民國（下同）九十二年十二月二十一日召開
      會員大會，因未有會員或代表過半數之出席，依上開規定，根本不得開會，然
      相對人無視上開規定，違法進行會議，並做成決議，依法應屬無效；且聲請人
      近來知悉，歷年來及現任之理監事對於經手之經費涉有貪污舞弊。
（三）聲請人因此為確認相對人於九十二年十二月二十一日會員大會之決議及改選理
      監事之決議無效，並對違法之理監事訴請損害賠償，均需以相對人處所保存之
      如附表所示之資料以及自九十年迄今會務人員申報綜合所得稅之資料、活期存
      摺、定期存單為證據，而聲請人所欲提起之訴訟涉及現任理監事及執行會務人
      員之利害，如附表所示之資料即有滅失或礙難使用、或遭竄改之虞，故有保全
      書證之必要，為此聲請保全證據等語。
二、按證據有滅失或礙難使用之虞，或經他造同意者，得向法院聲請保全；就確定事
    、物之現狀有法律上利益並有必要時，亦得聲請為鑑定、勘驗或保全書證，民事
    訴訟法第三百六十八條第一項定有明文。
三、經查，聲請人主張其為相對人之會員，業據提出會員證及會員名冊為證，而聲請
    人所稱如附表所示之書證，既均由相對人單方保存，且聲請人已釋明其所欲提起
    之訴訟涉及現任理監事及執行會務人員之利害，就日後聲請人所提出之確認會員
    大會決議無效或損害賠償訴訟而言，自難謂無礙難使用之虞，且聲請人就上開書
    證之現狀有法律上之利益並有保全之必要。是本件聲請人請求保全如附表所示之
    書證，核與民事訴訟法第三百六十八條第一項關於聲請保全證據之規定尚屬相符
    ，應予准許。另聲請人聲請保全九十年迄今，會務人員申報綜合所得稅資料以及
    活期存摺、定期存單之部分，因該資料除相對人外，尚由稅捐機關及相關金融機
    構保存中，並無滅失或遭竄改之虞，聲請人可於訴訟中聲請本院向稅捐機關或相
    關金融機構調取，並無聲請保全之急迫性，故該部分之聲請不予准許，併此敘明
    。
四、依民事訴訟法第三百七十一條第一項，裁定如主文。
中　　　華　　　民　　　國　　九十三　　年　　　四　　　月　　十五    　日
                                臺灣臺南地方法院民事第二庭
~B法      官　高如宜
右為正本係照原本作成
本件不得聲明不服
中　　　華　　　民　　　國　　九十三　　年　　　四　　　月　　十五      日
~B法院書記官　陳美虹
附表：
一、相對人於九十二年十二月二十一日召開會員大會之出席簽到簿、委託書。
二、相對人於九十二年十二月二十一日召開會員大會之選票、領取選票之簽名冊。
三、自九十年迄執行本件證據保全之日止之會計帳冊及憑證。
四、自八十九年迄執行本件證據保全之日止之決算表及預算表。
五、自九十年迄執行本件證據保全之日止，會務人員每月領取薪津、考績獎金、全勤
    獎金、加班費之明細帳。
六、自九十年迄執行本件證據保全之日止，會務人員勞保、健保之加退保及繳費資料
    。
七、自九十年迄執行本件證據保全之日止之日結單、提款存根聯。
八、自九十年迄執行本件證據保全之日止，每三個月召開一次之理監事會議記錄（含
    臨時會議記錄）。
九、自九十年迄執行本件證據保全之日止，會員入退會之資料及會員詳細名冊。
